最高法院刑事判決　　　　　　　　　　　　　　　　八十八年度台上字第九一六號
　　上　訴　人　甲○○
右上訴人因匪等罪案件，不服台灣高等法院中華民國八十七年十月二十日第二審判
決（八十七年度上訴字第四二○一號，起訴案號：台灣士林地方法院檢察署八十七年
度偵字第三七五○號），提起上訴，本院判決如左：
    主  文
上訴駁回。
    理  由
本件分二部分說明之
(一)匪部分：
按刑事訴訟法第三百七十七條規定，上訴於第三審法院，非以判決違背法令為理由，
不得為之。是提起第三審上訴，應以原判決違背法令為理由，係屬法定要件。如果上
訴理由狀並未依據卷內訴訟資料，具體指摘原判決不適用何種法則或如何適用不當，
或所指摘原判決違法情事，顯與法律規定得為第三審上訴理由之違法情形，不相適合
時，均應認其上訴為違背法律上之程式，予以駁回。本件上訴人甲○○上訴意旨略稱
：原審於民國八十七年十月十三日審理時，上訴人曾就證人廖藤益所供述之內容不實
在，請求原審傳喚其到庭與上訴人對質，但原審未傳喚該證人，亦未於判決內說明不
予傳喚之理由，有違背法令云云。惟查：原判決認定上訴人於民國八十七年四月十七
日下午五時許，持開山刀侵入王碧華之台北市○○路○段一四○巷十五弄二十八號住
宅內（無故侵入住宅部分，未據告訴），揮舞開山刀脅迫王碧華之友人廖藤益、陳寶
蓮、李春枝與李淑芬交出身上財物，致陳寶蓮、李春枝與李淑芬不能抗拒，因而分別
取出新台幣（下同）九千元、四千元、三千元，放置桌上，由上訴人取走等情，已
明業據上訴人供認持開山刀進入王碧華之住宅內，揮舞開山刀要屋內之廖藤益、陳寶
蓮、李春枝、李淑芬交出身上之財物，而取走一萬六千元不諱，且經廖藤益、陳寶蓮
、李春枝、李淑芬指訴綦詳，復有陳寶蓮、李春枝、李淑芬三人出具之贓物認領收據
三紙可證。而強罪所施脅迫手段，是否使被害人因而不能抗拒，須就常人所感受之
一般客觀情狀判斷之，上訴人持開山刀侵入王碧華住宅，脅迫交出財物，依當時所存
在之客觀情狀判斷，上訴人身體強壯，且手持開山刀揮舞，常人懾服於其刀器，應無
法抗拒，故陳寶蓮、李春枝、李淑芬供述不能抗拒。為其認定上訴人犯懲治匪條例
第五條第一項第一款強罪所憑之證據及認定之理由，從形式上觀察，並無違背法令
之情形存在。上訴人於八十七年十月十三日審判期日並未請求傳喚廖藤益，且於審判
長問其有何證據要調查時﹖答稱：「沒有」（見原審卷第二四頁至第二六頁）。迨上
訴本院時始主張曾於審判期日請求調查證據，原判決對其請求恝置不理，自非以卷內
訴訟資料為指摘，即難認係適法之第三審上訴理由，其此部分之上訴違背法律上之程
式，應予駁回。
(二)傷害、侵占遺失物部分：
按刑事訴訟法第三百七十六條所列各罪之案件，經第二審判決者，不得上訴於第三審
法院，此觀該法條之規定甚明。上訴人因傷害、侵占遺失物罪部分，原判決係分別依
刑法第二百七十七條第一項、第三百三十七條論處罪刑。查各該罪名係屬刑事訴訟法
第三百七十六條第一款之案件，既經第二審判決，自不得上訴於第三審法院，上訴人
竟復提起上訴，顯為法所不許，均應予駁回。
據上論結，應依刑事訴訟法第三百九十五條前段，判決如主文。
中      華      民      國    八十八    年      二      月    二十六    日
                              最高法院刑事第一庭
                                  審判長法官  施  文  仁
                                        法官  陳  炳  煌
                                        法官  張  淳  淙
                                        法官  林  錦  芳
                                        法官  莊  登  照
      右正本證明與原本無異
                                              書  記  官
中      華      民      國    八十八    年      三      月      二      日
